臺灣高等法院刑事裁定
111年度毒抗字第760號
抗  告  人
即  被  告  林秀龍




上列抗告人即被告因違反毒品危害防制條例案件，不服臺灣桃園
地方法院中華民國111年4月7日駁回其聲請更正之裁定（110年度
毒聲字第765號），提起抗告，本院裁定如下： 
    主  文
抗告駁回。
    理  由
一、原裁定意旨略以：抗告人即被告甲○○（下稱抗告人）以其施
    用毒品之行為應構成自首，勒戒處所人員表示若符合自首規
    定，就不收取勒戒費用為由，聲請更正原審法院於民國110
    年4月7日以110年度毒聲字第765號裁定（見原審卷第57至59
    頁，下稱原審觀察、勒戒裁定）等語。惟刑法第62條之規定
    ，應於適用實體規定對行為人論罪科刑時，始有適用。原審
    觀察、勒戒裁定，並非對抗告人施用毒品之行為予以論罪科
    刑，縱抗告人有自首情事，亦無認定、記載是否合於自首要
    件之必要。從而，抗告人主張其施用毒品行為合於自首要件
    ，聲請原審法院更正原審觀察、勒戒裁定並將自首情事予以
    記載，為無理由，應予駁回等語。
二、抗告意旨略以：
　㈠抗告人於上訴時，就向承審之臺灣桃園地方法院（按為該院1
    09年度簡上字第303號案件）申請新莊分局偵查佐出庭，作
    證抗告人自首之事實，請調該案審判相關紀錄查核，並撤銷
    原審駁回抗告人聲請更正之裁定（下稱原審駁回聲請更正之
    裁定）。
　㈡抗告人108年3月6日由檢察官發拘票拘提，是因抗告人另涉販
    賣毒品案件於戶外被新莊分局查獲，當時身上無任何物品，
    惟抗告人在警方未察覺抗告人有施用毒品前，即向警方自首
    有施用毒品，才帶警方至抗告人住處取出吸食器等物。抗告
    人主動坦承並於警方未發覺抗告人有施用毒品前即向警方坦
    承，故抗告人自首之事實已於該案證明，請更正原審觀察、
    勒戒裁定等語。
三、按判決如有誤寫、誤算或其他類此之顯然錯誤者，法院得依
    聲請或依職權以裁定更正；其正本與原本不符者，亦同，民
    事訴訟法第 232條第1項定有明文。上開規定，依司法院釋
    字第43號解釋之意旨，於刑事訴訟法準用之。所謂顯然錯誤
    ，乃指判決中所表示者與法院本來之意思顯然不符者而言（
    最高法院41年台抗字第66號民事判例意旨參照）。　　
四、經查：
　㈠抗告人因施用第二級毒品犯行，前經原審裁定准令入勒戒處
    所觀察、勒戒；嗣因勒戒處所評定被告無繼續施用毒品之傾
    向，於110年10月29日觀察勒戒執行完畢，並於111年11月4
    日經臺灣宜蘭地方檢察署檢察官以110年度毒偵字第552號處
    分不起訴，此有本院被告前案紀錄表在卷可佐。　　
　㈡抗告意旨主張其符合自首規定，並請求載明於原審觀察、勒
    戒裁定上云云，惟刑法第62條係規定對於未發覺之罪自首而
    受裁判者，「得減輕其刑」，乃針對符合自首情形，賦予法
    官對於刑之量定，酌予減輕；觀察、勒戒處分為保安處分之
    性質，其目的在於幫助施用毒品者戒除毒癮，並非施以刑罰
    ，此與一般刑事案件是就行為人過去的觸法行為處以刑罰，
    性質完全不同，自無刑法第62條自首減刑規定之適用。抗告
    人倘符合刑法關於自首減刑之要件，於追究其刑事責任時，
    固得依該規定減輕其刑，然本件係因抗告人是否應送勒戒處
    所觀察、勒戒，而經裁定送觀察、勒戒，並非追究抗告人之
    刑事責任，是抗告人是否符合自首減刑要件，與本件抗告人
    應否接受觀察、勒戒之判斷無涉，自無庸載明於原審觀察、
    勒戒裁定上，抗告人此部分主張，容有誤會。
　㈢又觀察、勒戒及強制戒治之費用，由勒戒處所及戒治處所填
    發繳費通知單向受觀察、勒戒或強制戒治處分人或上開受處
    分少年之扶養義務人收取並解繳國庫。但自首或貧困無力負
    擔者，得免予繳納，毒品危害防制條例第30條第1項雖有明
    文，然前開規定是就戒毒所支出費用由何人負擔，及為鼓勵
    施用毒品者自首、體恤貧困無力負擔該等費用者所為「得」
    免除其勒戒及戒治費用之負擔所為之規定。抗告人是否適用
    毒品危害防制條例第30條第1項但書之規定，自應於其聲請
    免予繳納費用時，由該管機關判斷，尚非原審關於應否裁定
    觀察勒戒所應審酌之事項。是以，抗告人於遭警查獲施用毒
    品時是否自首，即非法院於裁定是否令其入勒戒處所觀察、
    勒戒時必須考量之事項，此既非准令抗告人入勒戒處所觀察
    、勒戒裁定漏寫之顯然錯誤，則原審駁回其聲請更正之裁定
    經核尚無違誤。至原裁定理由三之㈡贅載：尚無從認定抗告
    人合於自首等節，原裁定此部分論述，與上開說明雖有未合
    ，然此部分應由該管執行機關判斷，原審觀察勒戒之裁定既
    無應予更正之顯然錯誤之情狀，原審裁定駁回抗告人聲請更
    正之結論，尚無違誤，仍應予維持。本件抗告人仍執前詞提
    出抗告，為無理由，應予駁回。
據上論斷，應依刑事訴訟法第412條，裁定如主文。
中　　華　　民　　國　　111 　年　　9 　　月　　30　　日
                  刑事第二十庭  審判長法　官  吳淑惠
                                      法　官  吳祚丞
                                      法　官  王惟琪
以上正本證明與原本無異。
不得再抗告。
                                      書記官  戴廷奇
中　　華　　民　　國　　111 　年　　10　　月　　5 　　日